【裁判字號】    98,易,622
【裁判日期】    980811
【裁判案由】    違反臺灣地區與大陸地區人民關係條例
【裁判全文】
臺灣高雄地方法院刑事判決               98年度易字第622號
公  訴  人  臺灣高雄地方法院檢察署檢察官
被      告  乙○○
上列被告因違反臺灣地區與大陸地區人民關係條例案件，經檢察
官提起公訴（98年度偵字第7699號），本院判決如下：
    主  文
乙○○違反不得僱用大陸地區人民在臺灣地區從事與許可範圍不
符之工作之規定，處拘役伍拾玖日，如易科罰金，以新臺幣仟元
折算壹日。
    事  實
一、乙○○係高雄籍「明豐漁1 號」漁船（統一編號：CT0-0000
    00號，單船拖網漁業漁船）船長，僱用大陸船員丁○○從事
    境外漁撈作業，並以其妻郭洪梅花之名義向高雄市政府海洋
    局申請大陸船員丁○○隨船進入境內水域。詎乙○○明知大
    陸船員丁○○僅能在境外水域從事漁撈作業，卻仍於民國98
    年2 月18日晚上某許，與「明豐漁2 號」（統一編號：CT0
    -000000） 在高雄柴山外海15浬處（東經120 度13分43秒，
    北緯22度39分81秒）由北往南進行雙拖網漁撈時，指示大陸
    船員丁○○進行漁撈工作。嗣於同日晚上10時50分許，在該
    處進行起網作業時，為行政院海岸巡防署海洋巡防總局第五
    高雄海巡隊PP-6002 巡防艇發現並登船檢查，始知上情。
二、案經行政院海岸巡防署海洋巡防總局第五高雄海巡隊報請臺
    灣高雄地方法院檢察署檢察官偵查起訴。
    理  由
壹、證據能力部分：
一、按被告以外之人於審判外之陳述不得作為證據，刑事訴訟法
    第159 條第1 項定有明文。查本件證人丁○○未於本院審理
    時出庭作證，證人丁○○於警詢時所為之陳述，為被告以外
    之人於審判外之陳述，屬於傳聞證據，被告於本院準備程序
    中對於證人丁○○上開詢問筆錄之證據能力，有所爭執，是
    依上開規定，無證據能力。
二、按被告以外之人於偵查中向檢察官所為之陳述，除顯有不可
    信之情況者外，得為證據。刑事訴訟法第159 條之1 第2 項
    定有明文。被告以外之人於偵查中向檢察官所為陳述，雖為
    審判外之陳述，然依刑事訴訟法之規定，檢察官係代表國家
    偵查犯罪、實施公訴，依法有訊問被告、證人、鑑定人權利
    之人；且於實務運作時，檢察官偵查中向被告以外之人所取
    得之陳述，原則上均能遵守法律規定，不致於違法取供，故
    可信度極高，自得為證據。被告於本院準備程序中對於證人
    甲○○、丙○○上開訊問筆錄之證據能力，有所爭執，然本
    院審酌證人甲○○、丙○○於偵查中向檢察官所為陳述，並
    無非法取供等非任意之陳述，亦無其他足認該陳述有何顯不
    可信之情事，且經具結，依上開規定，該陳述得作為本案證
    據。
三、被告以外之人於審判外之陳述，雖不符前4 條之規定，而經
    當事人於審判程序同意作為證據，法院審酌該言詞陳述或書
    面陳述作成時之情況，認為適當者，亦得作為證據，刑事訴
    訟法第159 條之5 第1 項定有明文。本件被告除就丁○○之
    警詢陳述及甲○○、丙○○偵查中證述外，與檢察官均對本
    院所引用下列證據，同意作為本案證據使用，本院審酌各該
    證據作成之情況，並無不法取供等非任意性情況，認為適當
    ，爰依上開規定作為證據。
貳、實體部分：
一、上揭犯罪事實，業據被告於本院審理時自白不諱，核與證人
    郭洪梅花於警詢、證人即查獲人員甲○○、丙○○於偵查及
    本院審理中之證述相符（見警卷第6 、7 頁、偵卷第7 至9
    頁、本院卷第20至26頁），並有丁○○之大陸船員識別證、
    97年3 月26日高雄市政府海洋局函、現場及雷達顯示照片、
    勘驗光碟筆錄在卷可憑（見警卷第13、16、16-1、21至28頁
    ），足認被告之自白與事實相符，堪予採為本案論罪科刑之
    依據。被告之犯行，堪以認定，應依法論科。
二、按行政院農業委員會依臺灣地區與大陸地區人民關係條例第
    10條第3 項及漁業法第54條第5 款規定訂定發布之臺灣地區
    漁船船主境外僱用及接駁安置大陸地區漁船船員許可及管理
    辦法（於97年8 月27日修正，97年9 月1 日施行）第2 條、
    第13條及第15條分別規定：「臺灣地區非國外基地作業或非
    漁業合作之漁船船主（以下簡稱漁船船主）在臺灣、澎湖離
    岸12浬外及金門、馬祖地區距岸2 千公尺水域外僱用（以下
    簡稱僱用）大陸地區漁船船員（以下簡稱大陸船員）協助作
    業與接駁所僱大陸船員隨漁船進入臺灣、澎湖離岸12浬內及
    金門、馬祖地區距岸2 千公尺水域內（以下簡稱境內水域）
    安置之許可及管理，依本辦法之規定。」、「載有大陸船員
    之漁船進入境內水域後，應直接駛往涉有岸置處所或已依第
    25 條 規定劃設暫置區域之漁港，經巡防機關檢查無誤後，
    將大陸船員暫置於岸置處所或經主管機關核准專供暫置大陸
    船員之漁船（下稱暫置漁船）或原漁船」、「大陸船員被安
    置於岸置處所、暫置漁船或原漁船時，不得擅離岸置處所或
    劃定區域；當地巡防機關及警察機關應負責管轄區域內暫置
    大陸船員之漁港碼頭區、水域或岸置處所周邊之防制走私、
    非法入出境及治安維護事宜」，故境外合法僱用之大陸船員
    ，進入境內海域後，僅得在岸置處所、暫置漁船或劃定區域
    ，不得擅離。又依大陸船員僱用報備與核准進入境內水域及
    識別證核發作業要點第4 項 (三)之 規定：「大陸船員在境
    內水域及暫置期間不得從事任何工作」，查目前政府並未開
    放大陸人民進入臺灣地區工作，惟為解決漁業勞力不足，爰
    在不違反未開放大陸人民來台工作之前提下，特別以「境外
    僱用作業，過境待業暫置」之權宜方式，有條件同意漁船主
    得在12 浬 境外水域僱用大陸船員協助作業，並在人道安全
    之考量下，讓大陸船員隨船進入境內設有岸置處所或暫置碼
    頭區之漁港集中安置，故大陸船員之工作範圍仍限於12浬外
    水域，如其隨船進入境內水域後即不得從事任何工作。
三、查被告係船長，且為丁○○實際雇主，未經主管機關許可，
    擅自指揮帶領合法僱用之大陸船員於12浬境內水域從事漁撈
    工作，核其所為，係違反臺灣地區與大陸地區人民關係條例
    第15條第4 款之規定，應依同條例第83條第1 項之規定論處
    。本院審酌被告僱用大陸地區人民在臺灣地區從事與許可範
    圍不符之工作，破壞政府對於大陸地區人民在臺活動之管理
    ，惟慮及被告係指揮丁○○從事漁撈之工作性質，及其犯後
    坦承犯行，態度尚佳等一切情狀，量處如主文所示之刑，併
    諭知易科罰金之折算標準。
據上論斷，應依刑事訴訟法第299 條第1 項前段，臺灣地區與大
陸地區人民關係條例第15條第4 款、第83條第1 項，刑法第11條
前段、第41條第1 項前段，判決如主文。
中    華    民    國    98    年    8     月    11    日
                  刑事第十九庭      法  官  吳芝瑛
以上正本與原本相符。
如不服本判決應於收受判決後10日內向本院提出上訴書狀，並應
敘述具體理由。其未敘述上訴理由者，應於上訴期間屆滿後20日
內向本院補提理由書(均須按他造當事人之人數附繕本)「切勿逕
送上級法院」。
中    華    民    國    98    年    8     月    11    日
                                     書記官  林麗文
附錄論罪法條:
臺灣地區與大陸地區人民關係條例第15條
下列行為不得為之：
一  使大陸地區人民非法進入臺灣地區。
二  明知臺灣地區人民未經許可，而招攬使之進入大陸地區。
三  使大陸地區人民在臺灣地區從事未經許可或與許可目的不符
    之活動。
四  僱用或留用大陸地區人民在臺灣地區從事未經許可或與許可
    範圍不符之工作。
五  居間介紹他人為前款之行為。
臺灣地區與大陸地區人民關係條例第83條第1 項
違反第15條第4 款或第5 款規定者，處2 年以下有期徒刑、拘役
或科或併科新臺幣30萬元以下罰金。


司法院資訊處製作；財團法人民間司法改革基金會備份。
